臺灣高雄地方法院刑事判決　　　　　　　 94年度訴字第572號
公　訴　人　臺灣高雄地方法院檢察署檢察官
被　　　告　乙○○
　　　　　　　　　　樓
選任辯護人　施秉慧律師
　　　　　　焦文城律師
上列被告因違反藥事法案件，經檢察官提起公訴（93年度偵字第
21953號），本院判決如下：
    主  文
乙○○輸入禁藥，處有期徒刑壹年，緩刑肆年。
    事  實
一、乙○○明知輸入任何藥品，非將藥品之成分、規格、性能、
    製法之要旨、檢驗規格與方法及有關資料或證件，連同原文
    和中文標籤、原文和中文仿單及樣品，申請中央衛生主管機
    關查驗登記，經核准發給藥品許可證後，不得為之；又未經
    核准擅自輸入之藥品，除係旅客或隨交通工具服務人員攜帶
    自用藥品進口者外，當屬藥事法所規定之禁藥等情事，竟於
    民國（下同）92年4 月29日前某日利用前往中國大陸上海市
    之機會，向其弟甲○收取含有Ｓｉｌｄｅｎａｆｉｌ成分（
    係威而剛主要成分，用於治療成年男性勃起功能障礙）之錠
    劑4500顆，並將之以藏放於行李內夾帶之方式，於92年4 月
    2 9 日21時20分許自高雄小港國際機場入境，未經核准而擅
    自輸入上開錠劑至臺灣地區，並扣得上開禁藥（業經財政部
    高雄關稅局處分沒入）。
二、案經財政部高雄關稅局移送臺灣高雄地方法院檢察署檢察官
    偵查起訴。
        理  由
壹、程序部分：本件關於卷內證據資料之證據能力部分，被告均
    不爭執證據能力（見本院卷第32頁），合先敘明。
貳、實體部分：
一、訊據被告乙○○固坦承於上揭時、地，前往大陸地區，並向
    證人甲○取得扣案含有Ｓｉｌｄｅｎａｆｉｌ成分之 4,500
    顆錠劑，並將之攜入臺灣地區之事實，惟其矢口否認有何輸
    入禁藥犯行，辯稱：伊不知所攜入者係禁藥，且伊攜上開錠
    劑係為研發相關飲料產品是否含有威而鋼成分，是應符合藥
    事法第22條第1項第2款但書，不屬「禁藥」云云。然查：
  (一)被告於大陸地區取得扣案之錠劑並將之攜入臺灣地區，其間
    未有依法申報上開事項，亦未聲請主管機關許可而擅自輸入
    一節，業為被告所是認；又該扣案錠劑，送請鑑驗之結果，
    確實檢出含有Ｓｉｌｄｅｎａｆｉｌ成分，此係威而剛之主
    要成分，有行政院衛生署衛署92年7 月2 日藥字第09200328
    4 5 號函（見93年度發查字第3381號卷第27頁以下）在卷可
    稽。
  (二)次按藥事法所規範之「藥品」，係指左列各款之一之原料藥
    及製劑：(1)於中華藥典或經中央衛生主管機關認定之其他各
    國藥典、公定之國家處方集，或各該補充典籍之藥品。(2)未
    載於前款，但使用於診斷、治療、減輕或預防人類疾病之藥
    品。(3)其他足以影響人類身體結構及生理機能之藥品。(4)用
    以配製前三款所列之藥品；而製造或輸入藥品，應將其成分
    、規格、性能、製法之要旨，檢驗規格與方法及有關資料或
    證件，連同原文和中文標籤、原文和中文仿單及樣品，並繳
    納費用，申請中央衛生主管機關查驗登記，經核准發給藥品
    許可證後，始得製造或輸入；倘行為人未經核准而擅自輸入
    之藥品，除係旅客或隨交通工具服務人員攜帶自用藥品進口
    者外，即屬禁藥無訛，藥事法第6 條、第39條第1 項及第22
    條第1 項第2 款分別定有明文。前開法文所稱「自用」，其
    意非指必不得為他人攜帶，而僅侷限於上開人員方可使用之
    謂，惟其輸入數量仍須在客觀上足認係個人所使用，而尚未
    顯然逾越自用之目的者，以期阻卻不肖人士假借自用之名，
    而試圖規避主管機關稽核全國藥物輸入、管理等相關措施之
    流弊，先予敘明。
  (三)被告雖稱伊不知道證人甲○交予伊之錠劑為含有Ｓｉｌｄｅ
    ｎａｆｉｌ成分之錠劑，伊亦不知大陸俗稱之「偉哥」即為
    「威而鋼」云云。然證人甲○於本院審理時證證稱伊有向被
    告推薦「偉哥」（即威而鋼）為當時大陸地區流行之性慾產
    品，其證稱：「（被告請你蒐集的樣品，是否都沒有告訴你
    要蒐集哪些，都是全權授權給你？）他告訴我主要幫他蒐集
    性慾及食慾的流行產品，並沒有告訴我要蒐集特定的產品，
    我去商店的時候，店主推薦我買這些東西，我就買。我之前
    有口頭上向他推薦過偉哥是當時大陸流行的性慾產品。」等
    語（見本院94年8 月17日審判筆錄，第64頁）。被告自承其
    常往來大陸地區做生意，其對於大陸地區俗稱之藥名，應不
    陌生，且證人甲○又曾向被告推薦過「偉哥」係當時大陸地
    區流行之性慾產品，佐以「威而鋼」當時係台灣相當知名之
    治療成年男性勃起功能障礙藥品，被告受過高等教育具有一
    定智識程度，故被告應知大陸俗稱之「偉哥」即為「威而鋼
    」無訛。又被告雖辯稱當初證人甲○交予伊上開錠劑等物時
    ，因為係在ＳＡＲＳ期間在機場很亂，沒有時間去清點確認
    云云。然上開錠劑等物依被告之供述係證人甲○交予伊，且
    係伊交代證人甲○收集關於大陸地區流行之性慾及食慾方面
    產品，其豈會在不知證人甲○交付之物品為何之情況下，而
    恣意收受之？又縱當時（即92年4 月間）係ＳＡＲＳ流行期
    間，惟被告與證人甲○又非身處醫院等較易感染之危險地區
    ，實難認當時有何急迫之情形致證人甲○無暇告知被告其所
    交付之物品內容為何？是被告辯稱不知道證人甲○交付之物
    品為何及不知「偉哥」為何云云，要難採信。
  (四)雖證人甲○於本院審理時證稱上開錠劑係被告為研究大陸地
    區關於性慾及食慾之流行產品才委託其代為收集等語，其證
    稱：「（你為何交給被告『偉哥』？）因為被告叫我蒐集一
    些大陸地區關於性慾及食慾方面比較流行的產品。『偉哥』
    當時在大陸地區算是在性慾方面比較流行的產品。」、「（
    被告有否告訴你，蒐集偉哥有何用途？）要做研發用途」、
    「（被告請你蒐集的樣品，是否都沒有告訴你要蒐集哪些，
    都是全權授權給你？）他告訴我主要幫他蒐集性慾及食慾的
    流行產品，並沒有告訴我要蒐集特定的產品，我去商店的時
    候，店主推薦我買這些東西，我就買。我之前有口頭上向他
    推薦過偉哥是當時大陸流行的性慾產品。」等語（見本院上
    開審判筆錄，第60-64 頁）。然被告於92年4 月29日被查獲
    當日經海關人員訊問時係回答扣案之錠劑係自用及分送親朋
    好友，伊當時並未回答係為研發之用而向證人甲○取得上開
    錠劑等語，若被告輸入該錠劑之目的確為研發，為何其對於
    此一事實，於查獲當日對於海關人員隻字未提？佐以被告係
    擔任美商威而柔生技股份有限公司之負責人，依該公司營利
    事業登記證（見93年度偵字第21953 號卷第11頁），該公司
    是從事蠶絲業、電子材料、電子材料、菸酒、飲料、調味品
    、輔助食品、其他布匹、衣著、服飾品清潔用品、化妝品、
    乙類成藥、玩具娛樂用品批發等營業項目，完全與「研發」
    無關，是被告取得該錠劑目的是否確為研發之用，令人疑竇
    。雖被告於本院審理時提出財團法人法人製藥工業技術發展
    中心之分析檢驗報告（見本院卷第38-41 頁）以證被告係為
    研發「犀牛士能量補給飲料」而輸入上開錠劑。惟被告於本
    院審理時自承本案為查獲前伊沒有向臺灣相關單位提出任何
    需要運用威而鋼來研發的相關計劃，且伊並不悉聽過威而鋼
    成分等語，其供稱：「因為我還不知道我弟弟買的是什麼東
    西，所以我無法提出相關計畫，案發後我們有從事研發工作
    ，在從事研發工作時我們有請相關檢驗單位來會同配合做檢
    驗的工作，我們一開始也想要作申報的動作，但是東西已經
    被扣留了，所以無從向相關單位申報。」、「（是否聽過威
    而鋼這個東西？）我聽過，但是我不知道實際的成份、內容
    為何。」等語（見本院94年9 月29日審判筆錄，第98-99 頁
    ）。衡情，若被告確實有研發之計畫，其當會向主管單位申
    報允許始開始蒐集相關藥劑，並先瞭解欲驗證之藥劑成分始
    投入資本研發，怎會在無向主管單位申報計畫及瞭解威而鋼
    成分下即自大陸輸入上開錠劑，是被告上開辯解，顯與常情
    有違。
  (五)再者，扣案之錠劑高達4,500顆，數量非微，若被告僅係為
    供對照其研發之「犀牛士能量補給飲料」是否含有威而鋼成
    分，伊無須輸入數量高達數千顆相同錠劑之必要。是被告輸
    入上開錠劑之目的實非僅供個人使用甚明。綜上，被告既未
    經核准而擅將扣案錠劑自大陸地區輸入臺灣地區，又未主動
    申報，顯係明知為不法輸入而故意規避查緝之情甚明，復佐
    以扣案錠劑之數量甚鉅，顯然逾越前述藥事法第22條第1項
    第2款但書規定旅客入境隨身攜帶自用藥品之範疇，核屬藥
    事法所規範之「禁藥」無訛。是被告就上述各情自難諉為不
    知，且刑法第16條亦明定行為人不得因不知法律而免除刑事
    責任，故其所辯云云，亦屬無稽。準此，被告輸入禁藥之犯
    行，事證明確，應堪認定。
二、核被告所為，係犯藥事法第82條第1 項輸入禁藥罪。查被告
    於本件行為後，藥事法於93年4 月21日修正公布，並於同年
    月23日生效，修正後之法定刑為「10年以下有期徒刑，得併
    科新台幣1000萬元以下罰金」，此與本次修正前藥事法第82
    條第1項法定刑「7年以下有期徒刑，得併科新台幣15萬元以
    下罰金」相較之結果，當以本次修正公布前之藥事法第82條
    第1項規定對行為人較為有利，依刑法第2條第1項但書之規
    定，本院仍應適用最有利於被告之法律，亦即修正公布前之
    藥事法第82條第1項，據為本件裁判之基礎，合先敘明。爰
    審酌被告之犯罪動機、目的、手段、輸入禁藥之數量甚鉅，
    及犯罪後態度猶飾詞否認犯行等一切情狀，量處如主文所示
    之刑，以資懲儆。又被告所輸入之禁藥，為一般藥品，情節
    影響尚非鉅大，且被告未曾受有期徒刑以上刑之宣告，此有
    本院被告前案紀錄表在卷可參，經此偵審程序，當知警醒，
    而無再犯之虞，爰諭知緩刑4 年，以啟自新。
三、另扣案之含有Ｓｉｌｄｅｎａｆｉｌ成分錠劑4,500 顆，已
    遭財政部高雄關稅局沒入，有處分書（附於93年度發查字第
    3381號卷第15-16 頁）可稽，爰不另為沒收之諭知，附此敘
    明。
據上論斷，應依刑事訴訟法第299 條第1 項前段，修正前藥事法
第82條第1 項，刑法第2 條第1 項但書、第11條前段、第74條第
1款 ，判決如主文。
本案經檢察官丙○○到庭執行職務。
中　　華　　民　　國　　94　　年　　10　　月　　13　　日
                    刑事第七庭      審判長法  官  孫啟強
                                          法  官  蔡川富
                                          法  官  張茹棻
以上正本證明與原本無異。
如不服本判決，應於收受送達後10日內向本院提出上訴書狀。
中　　華　　民　　國　　94　　年　　10　　月　　13　　日
                                          書記官  陳惠玲
附錄本判決論罪之法條：
修正前藥事法第82條
製造或輸入偽藥或禁藥者，處7年以下有期徒刑，得併科新台幣
15萬元以下罰金。
犯前項之罪，因而致人於死者，處無期徒刑或7年以上有期徒刑
，致重傷者，處3年以上10年以下有期徒刑。
第一項之未遂犯罰之。
